【裁判字號】    97,簡上,313
【裁判日期】    971209
【裁判案由】    確認本票債權不存在
【裁判全文】
臺灣臺北地方法院民事判決             97年度簡上字第313號
上  訴  人  丁○○
訴訟代理人  甲○○
被  上訴人  日盛國際商業銀行股份有限公司
法定代理人  丙○○
訴訟代理人  乙○○
上列當事人間請求確認本票債權不存在事件，上訴人對於中華民
國97年2月22日臺灣臺北地方法院臺北簡易庭96年度北簡字第308
12號第一審判決提起上訴，本院於97年11月26日言詞辯論終結，
判決如下：
    主      文
上訴駁回。
第二審訴訟費用由上訴人負擔。
    事實及理由
一、上訴人起訴主張：被上訴人持有以上訴人名義所簽發面額新
    臺幣2萬元本票乙張，業經被上訴人聲請臺灣士林地方法院
    96年度票字第3696號裁定強制執行其中1萬6000元在案，惟
    上訴人於民國93年間遭詐騙集團冒用個人資料向被上訴人冒
    辦信用卡得逞，上訴人事前不知情且從未持有該信用卡，嗣
    遭詐騙歹徒盜刷、冒領現金，被上訴人於94年5月通知上訴
    人辦理清償協商，要求上訴人簽發系爭本票乙張，承擔銀行
    所遭受之損失，上訴人當即已表明詐騙集團所害，並聲明待
    詐騙者緝獲時，應由歹徒承擔本案之不法所得及損失。上訴
    人並依約分期支付被上訴人4000元。嗣詐騙集團被緝獲，上
    訴人即停止繳款，並聲明由詐騙者承受冒領之責任與過失，
    上訴人係被害人，不應由上訴人承擔被上訴人損失。而今詐
    騙者早已緝獲歸案，簽發本票之條件即行消除，先前聲明應
    予生效，爰依法提起確認本票債權不存在之訴。並聲明：請
    求確認被上訴人所持有之臺灣士林地方法院96年度票字第36
    96號裁定強制執行之本票債權不存在。
二、被上訴人則以：上訴人曾親至被上訴人敦化分行辦理信用卡
    與信用貸款，上訴人事後向被上訴人表示遭詐騙，兩造進行
    協議，約定上訴人信用卡消費欠款以2萬元分期清償，上訴
    人並親簽面額2萬元本票乙張交付被上訴人，並未附加若緝
    獲詐騙者則由詐騙者承擔責任之條件等語，資為抗辯。
三、原審為上訴人全部敗訴之判決，上訴人不服，提起上訴，聲
    明求為：（一）原判決廢棄，（二）確認系爭本票裁定所載
    之本票債權不存在。被上訴人於本院則聲明：上訴駁回。
四、經本院與兩造整理本件不爭執及爭執事項如下（見本院97年
    11月7日準備程序筆錄第2頁）：
（一）兩造不爭執事項：
  １、上訴人有向被上訴人辦理信用貸款。
  ２、上訴人因信用卡消費款項債務事宜，與被上訴人簽署「清
      償協議書」，上訴人並據此簽發面額2萬元、到期日為94
      年8月18日之本票1張以清償。
  ３、系爭本票業經臺灣士林地方法院96年度票字第3696號裁定
      准予強制執行。
（二）爭執部分：被上訴人所持有本票之債權即清償協議書有無
      附帶「一旦緝獲詐騙之歹徒即由詐騙者承擔債務」之條件
      ？
五、得心證之理由：
    按在票據上簽名者，依票上所載文義負責，票據法第5條第1
    項定有明文。次按當事人主張有利於己之事實者，就其事實
    有舉證之責任，民事訴訟法第277條定有明文。本件上訴人
    對於系爭本票係其簽發，且自願簽署協議書乙節並不爭執（
    見同上準備程序筆錄第2頁），惟主張其簽發本票時係在有
    條件之情況下所為，並聲明緝獲歹徒後由詐騙者承擔之，被
    上訴人則否認上訴人簽發本票時有以前揭條件為內容之協議
    ，揆諸前揭規定，應由上訴人就前揭事實負舉證責任。經查
    ：證人即被上訴人員工白德欣於本院訊問中證稱：伊係本件
    清償協議書之承辦人，上訴人與配偶至臺北市內湖區○○○
    路○段268號1樓被上訴人信用卡中心，與伊及另1名男同事
    共4人一起協商，上訴人承認簽信用卡申請書，但不清楚消
    費情形，並出示報案三聯單，被上訴人希望有利催收，故同
    意降低還款金額為2萬元，雙方合意後，由伊繕打協議書請
    上訴人簽字，並未約定「一旦緝獲詐騙之歹徒即由詐騙者承
    擔債務」之條件，若有約定，一定要記載在書面上等語（見
    同上準備程序筆錄第3頁）。綜觀上訴人提出之清償協議書
    ，亦未記載「如緝獲詐騙者則由詐騙者承擔責任」之條件，
    有該協議書附卷可稽（見原審卷第22之1頁），上訴人雖要
    求調閱協議時之監視錄影帶以資佐證，惟監視錄影帶已逾保
    存期限故無法提供等情，業經被上訴人於本院供述在卷，上
    訴人迄未舉證以明協議時確有附帶條件，且依其所提本院95
    年度簡字第2891號刑事判決內容觀之，該案件係汽車貸款詐
    欺案件，與本件信用卡遭冒用無涉，並經原審調卷查核屬實
    ，有上開刑事案卷影本附卷可參（見原審卷第25至62頁），
    上訴人亦無法證明本件詐騙者已緝獲，故其請求確認上開本
    票裁定所載之本票債權不存在云云，自不足取。
六、綜上所述，系爭本票確為上訴人向被上訴人清償債務時所簽
    發，且尚有本金1萬6000元未清償，是上訴人請求確認上開
    本票裁定所載之本票債權不存在，為無理由，不應准許。原
    審為上訴人敗訴之判決，其認事用法均無不合。上訴意旨指
    摘原判決不當，求予廢棄改判，為無理由，應駁回其上訴。
七、本判決之基礎已臻明確，兩造之其餘攻擊防禦方法及舉證，
    核與判決無影響，毋庸一一論列，並此敘明。
八、據上論結，本件上訴無理由，依民事訴訟法第436條之1第3
    項、第449條第2項、第78條，判決如主文。
中    華    民    國    97    年    12   月    9     日
                  民事第二庭    審判長法官  丁蓓蓓
                                    法  官  黃書苑
                                    法  官  孫正華
以上正本係照原本作成。
本判決不得上訴。
中    華    民    國    97    年    12    月    9     日
                                    書記官  林秀娥


司法院資訊處製作；財團法人民間司法改革基金會備份。
